【裁判字號】    97,交聲,3366
【裁判日期】    971226
【裁判案由】    聲明異議
【裁判全文】
臺灣臺中地方法院交通事件裁定       97年度交聲字第3366號
原處分機關  交通部公路總局臺中區監理所
受處分人即  甲○○
異  議  人
上列受處分人因違反道路交通管理處罰條例案件，對於交通部公
路總局臺中區監理所九十七年十月十四日所為之處分（中監違字
第裁六○－ＧＥ0000000號裁決書），聲明異議，本院裁
定如下：
    主  文
原處分撤銷。
甲○○不罰。
    理  由
一、原處分機關裁決意旨略以：原處分機關裁決意旨略以：駕駛
    人甲○○於民國九十七年三月四日駕駛車牌號碼：7716－Ｌ
    Ｎ號一般自用小客車，在臺中市○○路處，因「駕駛執照逾
    有效期間仍駕車」之違規，為警逕行舉發，因異議人未於期
    限內到案，遂依道路交通管理處罰條例第二十二條第一項第
    七款規定，裁處罰鍰新臺幣（下同）三仟六佰元等語。
二、異議意旨略以：舉發通知單及裁決書的地址有誤，異議人之
    住址為臺中市○○路六六二號，異議人從未收受舉發通知單
    ，依法聲明異議等語。
三、按違反道路交通管理事件統一裁罰基準及處理細則第十一條
    第一項規定：「行為人有本條例之情形者，應填製舉發違反
    道路交通管理事件知單，並於被通知人欄予以勾記，其通知
    聯依下列規定辦理：四、逕行舉發者，應按已查明之資料填
    註車牌號碼、車輛種類、車主姓名及地址，並於通知單上方
    空白處加註逕行舉發之文字後，由舉發機關送達被通知人…
    」，而同基準及處理細則第五條明定：「處理違反道路交通
    管理事件，有關文書送達之程序，依行政程序法之規定」。
    次按公法上有特定相對人之意思表示或意思通知，除法律有
    特別規定者外，在非對話為之者，應以達到相對人時生效，
    所謂達到，乃在使相對人居於可得瞭解之狀態為已足，此在
    法理上應為當然之解釋（行政法院六十八年度判字第八三八
    號裁判意旨參照）。又行政程序法，就行政機關所為有特定
    相對人之書面行政處分或行政行為之送達，於第六十七條至
    第九十一條定有明文規定，其中關於送達處所，第七十二條
    前段規定：「送達，於應受送達人之住居所、事務所或營業
    所為之。」同法第一一○條第一項復明定：「書面之行政處
    分自送達相對人及已知之利害關係人起；書面以外之行政處
    分自以其他適當方法通知或使其知悉時起，依送達、通知或
    使知悉之內容對其發生效力」。前揭違反道路交通管理事件
    統一裁罰基準及處理細則第五條既有如上所述之明文規定，
    且交通裁罰事件中相關行政機關所為之行政行為，並非屬行
    政程序法第三條第一項、第二項所列舉之得排除行政程序法
    適用之行政機關或行政行為，而交通違規行為之舉發在性質
    上復屬公法上有相對人之書面意思通知，故自應適用行政程
    序送達之規定，並依前開行政法院判決之見解及行政程序法
    第一一○條第一項之規定，以書面之舉發通知依行政程序法
    之規定送達於受通知人時，始完成舉發程序而發生效力。再
    按道路交通管理處罰條例第九十條第一項規定，違反本條例
    之行為，自行為成立之日起；行為有連續或繼續之狀態者，
    自行為終了之日起，逾三個月不得舉發。揆諸其立法目的在
    避免法律關係遲不確定致生法秩序不安定之結果，並同時保
    障人民權益。
四、經查：本件異議人甲○○有駕駛前揭自小客車，於前揭時、
    地，因駕照逾期駕車違規等情，雖有臺中縣警察局中市警交
    字第ＧＥ0000000號舉發違反道路交通管理事件通知
    單影本一紙可憑。惟查本件異議人之違規乃由舉發員警「逕
    行舉發」，即應由原舉發單位依上開程序送達始為合法。雖
    異議人之住所原為和平里和祥街三二○號，然於九十三年七
    月二十日已將戶籍住址變更為「臺中市○○區○○里○○○
    鄰○○路六六二號」，是異議人於九十七年三月二十八日被
    舉發時迄今之戶籍住址係「臺中市○○區○○里○○○鄰○
    ○路六六二號」，而本件前揭舉發通知單係對異議人變更住
    所前之原戶籍地址即「臺中市○○里○○街三二○號」為送
    達，並於九十七年四月一日送達時因無人回應，已將該舉發
    通知單寄存於臺中軍功郵局以為送達，嗣因異議人未於期限
    到案，監理機關逕予裁處，並將前揭裁決書送達於異議人上
    開原戶籍地址即「臺中市○○里○○街三二○號」等情，此
    有全戶戶籍資料查詢結果、臺中市警察局第五分局送達證書
    、交通部公路總局臺中區監理所送達證書及臺中市警察局第
    五分局中分五交字第○九七○○三六八九六號函各一紙附卷
    可憑。是本件舉發通知單及裁決書並未送達異議人之現住所
    ，依首揭規定，本件舉發通知單及裁決書之送達顯非適法，
    從而本件之舉發違規通知單既未合法通知異議人，則異議人
    即無從依舉發通知單所載到案日、應到案處所主張權利，原
    處分機關逕予裁處，於法即有未合。另本件違規時間，係在
    九十七年三月四日十七時二十五分，填單日期則為九十七年
    三月二十八日，此有上開舉發違反道路交通管理事件通知單
    影本一紙可憑。是異議人因未曾收受上開舉發通知單，迄至
    九十七年十月十四日於前揭裁決書由其媳婦卓雯雯收受轉交
    於異議人後，始知有上開違規行為，顯見該舉發手續並未完
    成。故其違反道路交通管理處罰條例之行為，自行為成立之
    日時起算，顯已逾三個月，揆諸首揭說明，本件即不得舉發
    ，以確保法秩序之安定及人民權益之保障。本件異議為有理
    由，原處分應予撤銷，另諭知異議人不罰，以資適法。
五、據上論斷，應依道路交通管理處罰條例第八十七條第二項，
    道路交通案件處理辦法第二十條之規定，裁定如主文。
中      華      民      國  97   年   12   月   26    日
                 臺灣臺中地方法院交通法庭
                                   法  官  郭書豪
右正本證明與原本無異。
如不服本裁定，應於送達後五日內，向本院提出抗告狀。
                                   書記官  陳美虹
中    華    民    國    97    年    12    月    26    日


司法院資訊處製作；財團法人民間司法改革基金會備份。
